臺灣臺北地方法院民事判決
111年度簡上字第154號
上  訴  人  金陽信資產管理股份有限公司

法定代理人  陳雨利  
訴訟代理人  陳信華  
被  上訴人  陳忠欽  
上列當事人間請求給付簽帳卡消費款事件，上訴人對於民國110
年11月30日本院臺北簡易庭110年度北簡字第1965號第一審判決
提起上訴，本院於民國111年8月10日言詞辯論終結，判決如下：
    主      文
上訴駁回。
第二審訴訟費用由上訴人負擔。
　　事實及理由
一、上訴人主張：被上訴人於民國93年7月13日向訴外人陽信商
    業銀行股份有限公司（下稱陽信銀行）申請信用卡使用（卡
    號：0000000000000000、0000000000000000號），詎被上訴
    人未依約清償，尚欠本金新臺幣（下同）19萬7,359元、期
    前利息6萬7,687元、新增利息6萬0,533元、違約金6萬3,986
    元及訴訟費用3,530元，合計39萬3,095元未清償（下稱系爭
    債權），且陽信銀行於96年7月31日將系爭債權讓與予上訴
    人。又被上訴人雖經臺灣臺南地方法院（下稱臺南地院）於
    98年1月23日以97年度消債更字第1379號裁定自98年1月23日
    下午4時起開始更生程序（下稱系爭更生裁定），復經臺南
    地院於99年10月25日以98年度執消債更字第111號裁定認可
    更生方案（下稱系爭認可裁定），然陽信銀行於93年7月至9
    6年7月間均按月將信用卡消費明細表寄送至被上訴人之住所
    地，被上訴人明知系爭債權之存在，卻於聲請更生時並無陳
    報上訴人之債權，致上訴人無從申報系爭債權，故上訴人係
    因不可歸責於己之事由，致未向法院申報系爭債權，依消費
    者債務清理條例（下稱消債條例）第73條第1項之規定，被
    上訴人仍應依更生條件負履行之責。而系爭債權總額為39萬
    3,095元，依更生方案受償比例百分之83.21計算後，被上訴
    人應履行之金額為32萬7,094元，爰依消費借貸及債權讓與
    法律關係請求被上訴人給付等語。
二、被上訴人則以：對上訴人請求金額不爭執，惟被上訴人前係
    以向財團法人金融聯合徵信中心（下稱聯徵中心）調取之資
    料為憑據，向臺南地院聲請更生，並經系爭更生裁定准許開
    始更生，再經系爭認可裁定認可更生方案後，被上訴人已將
    更生方案履行完畢，被上訴人於聲請更生時並不知道陽信銀
    行有將債權轉讓予上訴人，被上訴人自得依消債條例第73條
    第1項規定不須負擔清償系爭債權之義務等語。
三、原審為上訴人敗訴之判決，上訴人不服提起上訴，上訴聲明
    ：㈠原判決廢棄、㈡被上訴人應給付上訴人32萬7,094元，及
    自起訴狀繕本送達翌日起至清償日止，按週年利率百分之5
    計算之利息。被上訴人答辯聲明：上訴駁回。
四、經查，上訴人主張被上訴人於93年7月13日向陽信銀行申請
    信用卡使用（卡號：0000000000000000、0000000000000000
    號），被上訴人未依約清償，尚欠系爭債權即39萬3,095元
    未清償，且陽信銀行於96年7月31日將前開債權讓與予上訴
    人。又被上訴人經臺南地院於98年1月23日以系爭更生裁定
    自98年1月23日下午4時起開始更生程序，復經臺南地院於99
    年10月25日以系爭認可裁定認可更生方案，被上訴人於聲請
    更生時並無陳報上訴人之債權，上訴人亦無申報系爭債權，
    而依更生方案受償比例百分之83.21計算，被上訴人應履行
    之金額為32萬7,094元等情，有上訴人所提出之債權讓與證
    明書、信用卡帳務資料、債權讓與公告、信用卡申請表、陽
    信銀行信用卡約定條款、信用卡消費明細表（見原審卷第11
    至22頁、本院卷第141至176頁），亦為被上訴人所不爭執（
    見本院卷第126頁），並經本院調閱系爭更生裁定全卷核閱
    無誤，堪信為真實。
五、本院得心證之理由
㈠、按債務人不能清償債務或有不能清償之虞，且無擔保或無優
    先權之債務總額未逾1,200萬元者，於法院裁定開始清算程
    序或宣告破產前，得向法院聲請更生，此觀消債條例第3條
    、第42條第1項自明。次按「對於債務人之債權，於法院裁
    定開始更生或清算程序前成立者，為更生或清算債權。前項
    債權，除本條例別有規定外，不論有無執行名義，非依更生
    或清算程序，不得行使其權利。」、「更生程序於更生方案
    認可裁定確定時終結。」、「更生方案經法院裁定認可確定
    後，除本條例別有規定外，對於全體債權人均有效力…」、
    「債務人依更生條件全部履行完畢者，除本條例別有規定外
    ，已申報之債權未受清償部分及未申報之債權，均視為消滅
    。但其未申報係因不可歸責於債權人之事由者，債務人仍應
    依更生條件負履行之責。」，消債條例第28條、第66條第1
    項、第67條第1 項前段、第73條第1項分別定有明文。且依
    消債條例第47條第1項第1款、第3款、第4款及第14條第2項
    規定，法院裁定開始更生程序後，應即將「開始更生程序裁
    定之主文及其年、月、日、時」、「申報、補報債權之期間
    」、「不依規定申報、補報債權之失權效果」等事項公告；
    消債條例所定之公告，除該條例別有規定（例如第33條第3
    項、第62條第3項）外，自最後揭示之翌日起，對所有利害
    關係人發生送達之效力。查上訴人對被上訴人之系爭債權，
    均係於系爭更生裁定前成立，且被上訴人之債務總額未逾1,
    200萬元，是依消債條例第28條、第42條第1項規定，系爭債
    權均屬更生債權，上訴人應依消債條例之更生程序行使其權
    利。又臺南地院於裁定開始更生程序後，已於98年2月20日
    公告被上訴人開始更生之主文，該公告載明：債權人應於同
    年3月12日前申報債權或於同年3月22日前補報債權；債權人
    不依上開規定申報、補報債權者，於債務人即被上訴人依更
    生條件全部履行完畢後，其債權視為消滅（下稱系爭公告）
    等語（見臺南地院98年度執消債更字第111號卷）。又上訴
    人均未於系爭公告所載期限前向臺南地院申報或補報系爭債
    權，而被上訴人已依更生方案之更生條件全部履行完畢等情
    ，為上訴人所不爭執，則依消債條例第73條第1項本文規定
    ，上訴人未申報之系爭債權應已視為消滅。被上訴人主張上
    訴人對其之系爭債權不存在，當屬有據。
㈡、按前項未經債權人同意減免之債務，於更生方案所定清償期
    間屆滿後，債務人仍應負清償責任；本條例第55條第2項規
    定，於債務人依本條例第73條第1項但書應履行之債務，準
    用之，消債條例第55條第2項、消債條例施行細則第30條之1
    分別定有明文。且依消債條例第73條第1 項之立法理由載明
    ：「更生方案經法院裁定認可確定後，對於全體債權人均有
    效力，為本條例第67條所明定，則於債務人依更生條件全部
    履行完畢後，除本條例別有規定外，例如：第55條之非免責
    債權等，同意及不同意更生條件之債權人均不得再就已申報
    之債權未受清償部分，另向債務人請求，爰明定債權人已申
    報之債權未受清償部分，視為消滅，以符合更生之本質及鼓
    勵債務人利用更生程序清理債務，達重建復甦之旨。又為促
    使債權人於更生程序申報債權，俾於更生程序統一清理債務
    ，以利債務人重建，債權人未於更生程序申報債權者，於債
    務人依更生條件全部履行完畢後，該未申報之債權，亦應視
    為消滅。惟債權人因不可歸責於己之事由，致未於更生程序
    申報或補報債權，如亦令其債權視為消滅，未免不公，爰設
    但書予以除外，明定債務人仍應依更生條件負履行之責，以
    兼顧該債權人之權益。」，可知於債務人依更生條件全部履
    行完畢後，債權人未申報之債權原則上已視為消滅，例外於
    債權人就未申報債權具有「不可歸責事由」，例如債權人長
    期旅居國外、因案在監、或其他具體事實足認該債權人無從
    知悉應申報債權等情時，債務人始就債權人未申報之債權負
    有依更生條件清償之成數履行之責。又依當事人主張有利於
    己之事實者，就其事實有舉證之責任，民事訴訟法第277條
    本文定有明文，是本件應由上訴人就其未申報債權具有不可
    歸責事由乙節，負舉證責任。
㈢、查被上訴人向臺南地院聲請更生時，已向臺南地院提出其向
    聯徵中心申請之PLR2當事人綜合信用報告債務清理條例前置
    協商專用債權人清冊（下稱系爭債權人清冊）、PLR1當事人
    綜合信用報告（下稱系爭信用報告），而上開資料上並無任
    何有關系爭債權，或上訴人(或其前手)為被上訴人之債權人
    之記載，而臺南地院於98年1月23日為系爭更生裁定及於同
    日公告被上訴人開始更生程序時，係以被上訴人原提出之系
    爭債權人清冊作為附件。按債務人聲請更生時，應提出財產
    及收入狀況說明書及其債權人、債務人清冊；前項債權人清
    冊，應表明下列事項：一、債權人之姓名或名稱及地址，各
    債權之數額、原因及種類。二、有擔保權或優先權之財產及
    其權利行使後不能受滿足清償之債權數額。三、自用住宅借
    款債權，消債條例第43條第1項、第2項定有明文。參酌消債
    條例之立法目的，係針對94年間信用卡卡債風暴，社會上積
    欠債務而不能清償之消費者為數頗眾，衍生社會問題，為因
    應社會經濟狀況之快速變遷及需求，予不幸陷於經濟上困境
    之消費者有重建復甦之機會，而依消債條例進行更生、清算
    程序，除要求債務人申報債權人清冊之外，因債務人多為經
    濟上高度弱勢，對於財產之判斷與處分未達普遍之標準，難
    以期待有債務人單方面就全體債權人、債權內容提出完整清
    冊，消債條例乃同時規定債權人為自己申報債權之義務，是
    以在謀求消費者經濟生活之重生機會之立法目的下，債務人
    與債權人均有協同進行更生、清算程序之法律上義務，無由
    將申報債權之義務全數歸於債務人負擔。查被上訴人聲請更
    生時已提出聯徵中心所提供之系爭債權人清冊及系爭信用報
    告，系爭債權人清冊上雖未將上訴人（或其前手）之系爭債
    權申報在內，而被上訴人於更生前已積欠10餘家銀行貸款、
    信用卡等債務，依一般社會常情，實難期待被上訴人能明確
    記憶各債權銀行及債權金額明細，則被上訴人於聲請更生時
    ，未能回憶起其有積欠陽信銀行系爭債權之情事，實屬難免
    ，難認有何歸責事由。況債務人聲請消債條例更生或清算時
    所得憑藉申報之債權人清冊資訊，無非係藉由聯徵中心所核
    發之當事人綜合信用報告及消債條例前置協商專用債權人清
    冊，作為列載債權人清冊之依據，是被上訴人既已提出系爭
    信用報告及系爭債權人清冊，應已盡其提出債權人清冊之義
    務甚明。至於上訴人雖主張陽信銀行於93年7月至96年7月間
    均按月將信用卡消費明細表寄送至被上訴人之住所地，被上
    訴人迄今均未搬遷，足認被上訴人明知系爭債權之存在等語
    ，然上訴人於更生前已積欠10餘家銀行貸款、信用卡等債務
    ，業經本院說明如前，實難僅以前開信用卡消費明細表之送
    達明確記得其尚有積欠陽信銀行系爭債權。又上訴人雖有提
    出案件資料程式截圖照片（見本院卷第227頁），說明上訴
    人之員工有向被上訴人催收但被上訴人仍拒不處理，然該紀
    錄屬上訴人公司內部資料，是否能夠作為判斷其於97年間確
    實有與被上訴人聯繫之依據，實有疑義。是系爭債權既係於
    96年7月31日由陽信銀行讓與予上訴人，此後至提起本件訴
    訟前，陽信銀行、上訴人關於系爭債權僅有於96年7月29日
    於民眾日報刊登債權讓與公告（見原審卷第15頁），對於被
    上訴人並無其他積極作為，且系爭債權讓與後至被上訴人聲
    請更生、履行更生條件完畢之期間，上訴人亦未如陽信銀行
    持續將信用卡消費明細表寄送至被上訴人之住所地，衡以被
    上訴人由系爭債權人清冊、系爭信用報告未能發現系爭債權
    之存在，亦無法藉由上訴人之通知喚醒被上訴人就其有積欠
    陽信銀行系爭債權之記憶。因此，上訴人此部分主張，難認
    可採。
㈣、另依本院函詢聯徵中心所為111年6月13日金徵(業)字第11100
    03501號函：「二、依金融機構授信及信用卡資料報送作業
    要點，當金融機構將授信及信用卡債權轉讓與資產管理公司
    時，依作業要點規定採媒體檔案報送方式將債權轉讓資訊報
    送至本中心，後續債務人如有將債務清償予資產管理公司，
    資產管理公司亦可協助債務人報送債務清償資訊至本中心。
    三、當事人綜合信用報告-債務清理條例前置協商專用債權
    人清冊資料，依據銀行公會邀集各金融機構討論決議，授信
    及信用卡資訊債權轉讓資訊本中心乃自100年6月1日始有該
    項資訊。此外，當事人綜合信用報告中主債務債權轉讓資訊
    乃自95年1月1日起始有該項資訊、信用卡債權轉讓資訊乃自
    99年9月15日始有該項資訊。四、有關貴院函詢旨述當事人
    陽信銀行信用卡債權轉讓資訊，經查本中心申請債權人清冊
    資料庫，僅有列印日期分別為97年7月10日、97年10月29日
    、110年2月1日三次申請紀錄，貴院所附附件一、二因將債
    權人清冊部分資料去識別化，由清冊上列印日期分別為110
    年2月9日及110年3月9日核對，並無該列印日期之債權人清
    冊紀錄；附件三乃為列印日期97年10月29日該份債權人清冊
    。此外，經本中心核對貴院所附附件四當事人綜合信用報告
    內容，該份信用報告乃為列印日期為97年10月29日之當事人
    綜合信用報告，依前項說明三說明，即僅會有主債務債權轉
    讓資訊。」（見本院卷第177至179頁），由前函可知，聯徵
    中心所作成債務清理條例前置協商專用債權人清冊資料於10
    0年6月1日後始會顯示授信及信用卡資訊債權轉讓資訊、當
    事人綜合信用報告中主債務轉讓資訊乃自95年1月1日起始有
    該項資訊、信用卡債權轉讓資訊乃自99年9月15日始有該項
    資訊，而本件系爭債權屬信用卡債權，系爭債權人清冊及系
    爭信用報告係於97年間作成，依前開說明，即不會顯示有關
    系爭債權由陽信銀行轉讓與上訴人之資訊，故上訴人如執之
    聲請進行更生程序，自不會將系爭債權列入。反之，上訴人
    固以民眾日報債權讓與公告（見原審卷第15頁），作為債權
    讓與通知，而對被上訴人發生效力，然上訴人並未舉證證明
    其有另行通知被上訴人而使被上訴人明知系爭債權業經讓與
    ，且依消債條例第14條第1項、第2項分別規定，消債條例所
    定之公告，應揭示於法院公告處、資訊網路及其他適當處所
    ；前項公告原則上自最後揭示之翌日起，對所有利害關係人
    發生送達之效力；該條立法理由亦載明：「依消債條例進行
    之程序，具有集團性清理債務之性質，為避免文書逐一送達
    關係人增加勞費及拖延程序，宜予減省，且依第1項公告方
    法，已足使關係人周知，爰設第2項，明定其效力。」，是
    若容任債權人輕易主張其有不可歸責於己之事由，則消債條
    例所定公告程序之效力將形同具文，顯與消債條例之立法目
    的係為鼓勵債務人利用更生或清算程序統一清理債務之本旨
    有違。本件上訴人就其係因不可歸責於己之事由而未申報系
    爭債權乙節，未能舉證以實其說，逕主張其未申報系爭債權
    無可歸責事由，均不足採。
㈤、從而，被上訴人業已履行系爭更生裁定條件完畢，而得依消
    債條例第73條第1項前段規定主張免責，然上訴人無法證明
    系爭債權有消債條例第73條第1項後段規定所稱不可歸責於
    其之事由而被上訴人仍應負履行之責，則上訴人主張被上訴
    人仍應負擔清償系爭債權之義務，尚屬無據。
六、綜上所述，上訴人請求被上訴人應給付32萬7,094元，及自
    起訴狀繕本送達翌日起至清償日止，按週年利率百分之5計
    算之利息，為無理由，不予准許。原審為上訴人敗訴之判決
    ，應屬適當。上訴意旨指摘原判決為不當，求予廢棄改判，
    為無理由，自應予以駁回。
七、本件事證已臻明確，兩造其餘攻擊防禦方法，經核與判決結
    果不生影響，爰不予一一論列，附此敘明。
八、據上論結，本件上訴為無理由。依民事訴訟法第436條之1第
    3項、第449條第1項、第463條、第78條，判決如主文。
中　　華　　民　　國　　111 　年　　 8　　月　　 24 　日
                  民事第四庭  審判長法  官  蔡政哲
                                    法  官  姚水文
                                    法  官  林承歆
以上正本係照原本作成。
本判決不得上訴。
中　　華　　民　　國　　111 　年　　 8　　月　　 24 　日
                                    書記官  何嘉倫